【裁判字號】    89,上易,4683
【裁判日期】    900131
【裁判案由】    贓物
【裁判全文】
臺灣高等法院刑事判決                          八十九年度上易字第四六八三號
    上  訴  人  臺灣板橋地方法院檢察署檢察官
    被      告  甲○○
右上訴人因被告贓物案件，不服臺灣板橋地方法院八十九年度訴字第二九一八號，中
華民國八十九年十月三十日第一審判決（起訴案號：臺灣板橋地方法院檢察署八十九
年度偵字第一一九六五號）提起上訴，本院判決如左：
    主  文
原判決撤銷。
甲○○收受贓物，處有期徒刑貳月，如易科罰金，以參佰元折算壹日。
    事  實
一、甲○○前於民國八十一年間因殺人未遂案件，經臺灣板橋地方法院判處有期徒刑
    八年四月，於八十六年七月十日縮短刑期假釋出獄併付保護管束，於保護管束期
    間（不構成累犯）明知真實姓名年籍不詳綽號「小劉」之成年男子所持有車牌號
    碼ＣＤＫ─九五二號重型機車一輛，為來歷不明之贓物，竟仍於八十九年六月二
    十日十五時許，在臺北縣新莊市○○路五○二巷四一弄一四號三樓住處，向前揭
    綽號「小劉」之成年男子借貸前揭機車而收受騎用。迨於八十九年六月二十一日
    十一時許，經警於臺北縣板橋市○○街二八三號廢棄工廠內查獲，並扣得鑰匙一
    把。
二、案經臺北縣警察局海山分局報請臺灣板橋地方法院檢察署檢察官偵查起訴。
    理  由
一、訊據被告甲○○固坦承於前揭時地向「小劉」借用該機車一事，惟矢口否認有收
    受贓物之犯行，辯稱：伊向「小劉」借用該機車後即騎往購買安非他命，嗣即前
    往臺北縣板橋市○○街二八三號廢棄工廠內施用安非他命，警方查獲伊時，係伊
    主動向警員供承機車係由伊騎往該處，伊實無贓物之認識云云。
二、經查：前揭機車係被害人乙○○所有，於八十九年六月十九日十一時許，在臺北
    市○○○路○段二九○號之三前失竊一事，業據被害人乙○○於警訊時指述綦詳
    ，並有車輛竊盜、車牌失竊資料個別查詢報表—查獲車輛認可資料、臺北縣警察
    局海山分局贓物認領保管單、臺北市政府警察局萬華分局車牌協尋、車牌遺失（
    尋獲）受理報案單、臺北縣警察局車輛失竊、車牌遺失（尋獲）通報單影本各一
    份在卷可按，足認上揭機車係失竊之贓物無訛。又被告不知前揭「小劉」之成年
    男子之真實姓名、住所、聯絡電話等資料，且於借貸前揭機車騎用之際，亦未向
    前揭綽號「小劉」之成年男子索取行車執照等機車來源證件，業據被告供明在卷
    ，衡諸常情，被告既有使用機車之經驗，對於機車所有人或持有人必需持有行車
    執照等來源證明，始能證明其有正當來源，且行車執照必須隨身攜帶，以供查核
    之用等情，應知之甚稔，被告未積極取得行車執照等來源證明，即予以借貸收受
    騎用，作為交通工具已有可疑，況被告不知前揭綽號「小劉」之成年男子之真實
    姓名、住所、聯絡電話等資料，顯與綽號「小劉」之成年男子並非熟識，而綽號
    「小劉」之成年男子將前揭機車騎往被告位在臺北縣新莊市○○路五○二巷四一
    弄一四號三樓住處並借予被告後，究如何離去？被告借用前揭機車之期間？被告
    於不知綽號「小劉」之成年男子之真實姓名、住所、聯絡電話等資料，如何聯絡
    返還前揭機車？等情，均無法清楚交代，亦與常情有違，是被告對於前揭機車應
    有贓物之認識。雖被告辯稱：「於警方查獲伊時，係伊主動向警員供承機車係由
    伊騎往該處」云云，與證人即查獲被告之警員張恒華於原審訊問時證稱：「（本
    件是否由你查獲？）是，是先查獲一部贓車，我們就埋伏，後來看到被告出來拿
    鑰匙開置物箱拿一件衣服後又進去空屋內，我們就繼續埋伏，後來看沒有動靜，
    就進去查看，被告正要吸食安非他命，就將他逮捕。」、「有詢問他機車是否騎
    來的，他說是，當時在查獲地有二部贓車，被告說其中一部是他騎來的。」等語
    相符，惟被告自白犯罪事實全部或一部之原因或出於事後悔悟而供出，或認業已
    為警查獲罪證明確而為求寬減而坦白犯行，或為圖掩飾其他犯行故為避重就輕之
    自白，或未能認知供述之內容涉犯刑責而據實供述，皆有可能，自不能以被告於
    為警查獲之際，主動供出前揭機車係其騎往該處等情，而採為對被告有利之認定
    。綜上所述，本件事證明確，被告犯行洵堪認定，應依法論科。
三、核被告甲○○所為，係犯刑法第三百四十九條第一項收受贓物罪。
四、原審失查，未認定被告犯行成立，尚有未洽。檢察官上訴意旨執此指摘原判決不
    當，為有理由，應由本院將原判決撤銷改判。爰審酌被告甲○○之品行、犯罪之
    動機、目的、犯罪所生之損害輕微及犯罪後之態度等一切情狀，量處如主文第二
    項所示之刑，並諭知易科罰金之折算標準，以資懲儆。至扣案之鑰匙一把雖為供
    被告贓物犯罪所用之物，惟該鑰匙為綽號「小劉」之成年男子所有，並非被告所
    有，業據被告供明在卷，爰不併予宣告沒收，附此敘明。
據上論斷，應依刑事訴訟法第三百六十九條第一項前段、第三百六十四條、第二百九
十九條第一項前段，刑法第三百四十九條第一項、第四十一條，罰金罰鍰提高標準條
例第一條前段、第二條，判決如主文。
本案經檢察官劉斐玲到庭執行職務。
中      華      民      國    九十    年      一      月    三十一    日
                              臺灣高等法院刑事第 十五  庭
                                  審判長法  官  房  阿  生
                                        法  官  胡  泉  田
                                        法  官  雷  元  結
右正本證明與原本無異。
不得上訴。
                                        書記官  梁  雅  華
中    華    民    國     九十     年         二     月        一        日
附錄：本判決論罪科刑法條全文
收受贓物者，處三年以下有期徒刑、拘役或五百元以下罰金。
搬運、寄藏、故買贓物或為牙保者，處五年以下有期徒刑、拘役或科或併科一千元以
下罰金。
因贓物變得之財物，以贓物論。


司法院資訊處製作；財團法人民間司法改革基金會備份。
